【裁判字號】    89,重訴,48
【裁判日期】    890928
【裁判案由】    損害賠償
【裁判全文】
臺灣基隆北地方法院民事判決                        八十九年度重訴字第四八號
    原      告  乙○○
                丙○○
    被      告  甲○○
右當事人間請求損害賠償事件，本院判決如左：
    主    文
被告應給付原告乙○○新台幣貳佰肆拾肆萬貳仟陸佰貳拾陸元，及自民國八十九年六
月二十日起至清償日止按週年利率百分之五計算之利息。
被告應給付原告丙○○新台幣貳佰壹拾萬元，及自民國八十九年六月二十日起至清償
日止按週年利率百分之五計算之利息。
原告其餘之訴駁回。
訴訟費用由被告負擔百分之四十六，由原告乙○○負擔百分之二十七，餘由原告丙○
○負擔。
本判決第一項於原告乙○○以新台幣捌拾壹萬肆仟貳佰零玖元為被告供擔保後，得為
假執行。
本判決第二項於原告丙○○以新台幣柒拾萬元為被告供擔保後，得為假執行。
原告其餘假執行之聲請駁回。
    事    實
甲、原告方面：
一、聲明：
（一）被告甲○○（顏榮龍、輝勇交通有限公司部分已經原告於八十九年八月十五日
      當庭撤回而失其繫屬）應賠償原告乙○○新台幣（下同）五百零九萬三千零六
      十六元、原告丙○○四百八十萬元，及均自民國八十九年五月十九日起至清償
      日止，按週年利率百分之五計算之利息。
（二）願供擔保請准宣告假執行。
二、陳述：
（一）被告於八十八年五月六日七時四十分許，將車號Ｋ八─九○一八號自用小客車
      順向停放於基隆市○○○路一三一之二四號前，原應注意汽車停車時，應依車
      輛順行方向緊靠道路右側，又停車向外開啟車門時，應注意行人、車輛，並讓
      其先行，且依當時情形，又無不能注意之情事，竟疏於注意，不僅未依規定緊
      靠路邊停放，佔用一半機車專用道，且任由左前車門打開佔用車道，適原告之
      子張碩儒騎乘車號ＧＯＳ─八二一號機車經過，為繞越該障礙不得不偏左行駛
      ，而當時訴外人顏榮龍駕駛車號ＩＰ─三四九號全聯結車，亦以相同方向行經
      該處，並自後擦撞右側前行張碩儒駕駛之機車，致張碩儒撞到前開被告所駕駛
      小客車打開之車門，人車倒地卡在小客車車門下，張碩儒因此受有骨盆骨折、
      右髖臼骨折、膀胱破裂、乙狀結腸破裂、左內腸動脈破裂等傷害，經送醫急救
      後，延至同年月二十七日，因敗血症引發腹腔內大量出血合併肝腎衰竭不治死
      亡。
（二）按因故意或過失，不法侵害他人之權利者，負損害賠償責任；不法侵害他人致
      死者，對於支出殯葬費之人，亦應負損害賠償責任；被害人對於第三人負有法
      定扶養義務者，加害人對於該第三人亦應負損害賠償責任；不法侵害他人致死
      者，被害人之父母、子女、配偶雖非財產上之損害，亦得請求賠償相當之金額
      ；民法第一百八十四條第一項前段、第一百九十二條第一、二項及第一百九十
      四條分別定有明文。本件張碩儒確因被告之過失行為而死亡，且被告之過失行
      為與張碩儒之死亡結果間具有相當因果關係，被告自應負侵權行為之損害賠償
      責任。茲將原告請求賠償之金額，分列如左：
    I原告乙○○部分：
      (1)醫療費用：張碩儒車禍受傷後住進基隆長庚醫院，歷經多次手術、輸血，最
        後傷重不治死亡，住院期間所支出之醫療費用，除全民健保負擔部分外，原
        告乙○○為張碩儒共支出醫療費用三萬五千四百六十二元。
      (2)喪葬費用：原告乙○○為張碩儒籌辦殯葬事宜，共支出各項治喪禮儀費用四
        十三萬四千六百零四元、殯儀館使用規費、供飯共一萬三千元、靈骨塔費用
        五萬元，共計支出喪葬費用四十九萬七千六百零四元。
      (3)扶養費用：原告乙○○出生於四十二年二月二十六日，張碩儒出生於六十八
        年十一月七日，距張碩儒成年時為四十六歲。依行政院公佈之八十七年度台
        閩地區兩性平均壽命為七四點八三歲，而男性平均壽命為七二點二○歲，是
        原告乙○○可受子張碩儒扶養年數為二十六年；又按國人平均生活水平及消
        費水準，以每月一萬元計算，每年所需扶養費請求十二萬元，原告乙○○另
        有一子張碩傑應與張碩儒平均負扶養義務，故原告乙○○得請求之扶養費計
        為一百五十六萬元（計算方式：120,000X26/2=1,560,000元）。
      (4)慰撫金：張碩儒為中華工商專科學校二年制機械工程航空技術組之應屆畢業
        生，畢業後計劃從事航空機械維修工作，收入不薄，而且張碩儒非常乖巧懂
        事、勤儉用功，與時下一般注重享受的年輕人不同，為減輕父母的負擔，都
        會兼家教負擔自己的學雜費用。車禍發生時正值張碩儒生命中的黃金年代，
        懷抱著對大好人生的憧憬及理想，準備奔向錦繡前程，卻因被告之過失，年
        輕的生命就此殞落，徒留白髮人送黑髮人之悲哀，原告夫婦受此嚴重打擊，
        迄今仍難脫離喪子之痛。尤有甚者，被告自案發至今，絲毫不見其有任何悔
        意，反而惡形惡狀，出言恐嚇被害人家屬，令人忿忿難平。張碩儒在醫院救
        治期間，被告雖曾主動到醫院一次，但未曾向被害人家屬表示任何歉意，陪
        同其前往的男士甚至表示其與警察關係很好，有恃無恐。更令人氣結的是，
        原告在醫院發出病危通知後，曾以電話多次聯絡被告，被告雖勉為其難的到
        了醫院，見了彌留的被害人，仍不見任何歉意及悔意，前後在病房停留不到
        一分鐘，即匆匆搭電梯離去，臨走前，陪同其前往的男士甚且表示其政商關
        係良好，不怕告，令痛失愛子的原告情何以堪？而被告不僅犯後態度不佳，
        在談到賠償事宜時也不願意賠，為此依法請求其賠償原告乙○○精神上慰撫
        金三百萬元。
    II原告丙○○部分：
      (1)扶養費用：原告丙○○出生於四十年十一月四日，距張碩儒成年時為四十八
        歲，依行政院公佈之八十七年度台閩地區兩性平均壽命為七四點八三歲，而
        女性平均壽命為七七點九六歲，是原告丙○○可受子張碩儒扶養年數為三十
        年；又按國人平均生活水平及消費水準，以每月一萬元計算，每年所需扶養
        費請求十二萬元，原告丙○○另有一子張碩傑應與張碩儒平均負扶養義務，
        故原告丙○○得請求之扶養費計為一百八十萬元（計算方式：
        120,000X30/2=1,800,000元）。
      (2)慰撫金：參酌前揭理由，原告丙○○亦依法請求被告賠償精神上慰撫金三百
        萬元。
三、證據：提出戶口名簿影本乙件、醫療費用收據影本乙件、殯葬費用收據影本乙套
    、畢業證書影本乙件、內政部統計處新聞稿乙份、家庭收支調查報告乙份。
乙、被告方面：
    被告未於最後言詞辯論期日到場，據其前言詞辯論所為之聲明或陳述略稱：
一、聲明：駁回原告之訴。
二、陳述：沒有能力償還，不承認原告提出之單據。
    理    由
一、程序方面：本件被告經合法通知，未於最後言詞辯論期日到場，核無民事訴訟法
    第三百八十六條所列各款情形，爰依原告之聲請，由其一造辯論而為判決。
二、原告主張其子張碩儒於八十八年五月六日七時四十分許騎乘機車經過基隆市○○
    ○路一三一之二四號前時，因被告停放於路邊之車輛不僅未依規定緊靠路邊停放
    ，佔用一半機車專用道，且任由左前車門打開佔用車道，張碩儒為繞越該障礙不
    得不偏左行駛，遭他車擦撞後，再撞到被告所駕駛小客車打開之車門，人車倒地
    卡在小客車車門下，受有如事實欄所載之傷害，送醫後傷重不治，為此依據侵權
    行為損害賠償請求權訴請被告賠償如聲明第一項所載之金額。被告則以其無能力
    償還等語，資為抗辯。
三、兩造就系爭車禍發生人、時、地、物均不爭執，而系爭車禍之肇事責任，亦業經
    本院八十九年度交訴字第三三號刑事判決認定係因被告於上開路段未緊靠道路右
    側停車，且車身占及機車道復開啟左前車門形成路障，勢必影響機車道行駛路權
    ，導致張碩儒必須由機車道變換至快車道繞越，因而遭擦撞倒地後滑行撞及該車
    門，受有如事實欄所載之傷害，經送醫急救後，仍因敗血症引發腹腔內大量出血
    合併肝腎衰竭不治死亡，有上開刑事判決在卷可參；再參酌同卷內相關筆錄、照
    片、道路交通事故調查報表，復為被告所不爭執，堪認原告此部分主張為真正，
    被告有過失甚明；又顏榮龍駕駛聯結車本應注意車前狀況及兩車併行之間隔，並
    隨時採取必要之安全措施，而依當時情形並無不能注意之情事竟仍疏未注意而擦
    撞被害人，導致本件死亡車禍，其亦有過失，業經本院調閱上開刑事卷宗查證無
    訛。惟參以張碩儒之機車係倒於被告所駕之自小客車已開啟之左前車門下方，撞
    擊痕跡明顯，且其未遭顏榮龍所駕駛之聯結車輾過，衡諸常情與經驗法則，如非
    因被告於上開路段未緊靠道路右側停車並開啟左前車門占用機車專用道，致張碩
    儒遭擦撞倒地後滑行撞及該車門，則其當不至於受有如此嚴重之傷勢而不治死亡
    ，是顏榮龍之過失相較於被告之過失程度而言，尚屬較低。因此，本院審酌被告
    與顏榮龍之過失程度，認被告之過失與顏榮龍之過失比例分別為百分之七十與百
    分之三十。
四、按因故意或過失不法侵害他人之權利者，負損害賠償責任；不法侵害他人致死者
    ，對於支出殯葬費之人，亦應負損害賠償責任，被害人對於第三人負有法定扶養
    養義務者，加害人對於該第三人亦應負損害賠償責任；不法侵害他人致死者，被
    害人之父、母、子、女及配偶，雖非財產上之損害，亦得請求賠償相當之金額。
    民法第一百八十四條第一項、第一百九十二條、第一百九十四條分別定有明文。
    經查原告乙○○、丙○○為被害人張碩儒之父母，乙○○並已為張碩儒支出殯葬
    費，從而原告以侵權行為損害賠償請求權為請求權基礎，分別依民法第一百八十
    四條第一項前段、第一百九十二條及第一百九十四條之規定請求賠償損害，於法
    自屬有據。茲就其請求之項目及金額逐項論述如後：
（一）醫療費用：原告乙○○支付張碩儒醫療費用計三萬五千四百六十二元，業據其
      提出收據影本乙紙為證，應予准許。
（二）喪葬費用：按不法侵害他人致死者，對於支出殯葬費之人，亦應負損害賠償責
      任，民法第一百九十二條第一項定有明文，惟仍應斟酌被害人當地之習俗、被
      害人之身分、地位及生前經濟狀況，以實際支出並以所必要者為限。原告乙○
      ○為張碩儒支出之殯葬費用計四十九萬七千六百零四元部分，業據其提出殯葬
      費用收據影本乙套為證；惟其中樂隊一萬三千六百元、鼓亭六千元、答禮用之
      毛巾二萬四千元，合計四萬三千六百元部分，非必要費用，應予扣除。故原告
      乙○○殯葬費用之請求於四十五萬四千零四元之範圍內，為有理由，逾此部分
      之請求應予駁回。
（三）扶養費用：原告乙○○、丙○○主張其為被害人張碩儒之父母，依民法第一千
      一百十四條、第一千一百十六條之規定，張碩儒對原告負有扶養義務，爰各請
      求被告賠償扶養費用一百五十六萬元及一百八十萬元。惟按民法第一千一百一
      十七條第一項規定：受扶養權利者，以不能維持生活而無謀生能力者為限，係
      對於受扶養權利者受扶養權利之雙重限制。而該條第二項：前項無謀生能力之
      限制，於直系血親屬不適用之，顯然並未排除不能維持生活之限制，亦即直系
      血親尊親屬，仍以不能維持生活為限，始有受扶養之權利（參見最高法院六十
      二年度第二次民事庭總會決議）；又按當事人主張有利於己之事實者，就其事
      實有舉證之責任，被上訴人請求上訴人賠償扶養費，自應由被上訴人就其主張
      不能維持生活有受扶養權利之事實負舉證責任（最高法院八十四年台上字第二
      九一號判決可資參照）。經查，原告乙○○任職於台汽擔任司機之工作，原告
      丙○○則為家庭主婦，日常家庭生活開銷均由原告乙○○之薪水支付，業據原
      告到院陳述屬實，顯見原告有固定之收入，並且足以支付生活費用，應非不能
      維持生活之人；此外，原告就其有不能維持生活情事，亦未舉證以為證明，則
      其訴請被告賠償扶養費用，即屬無據，不應准許。
（四）慰撫金：查被害人張碩儒死亡之時，年僅十九歲，正值黃金年華，原告乙○○
      、丙○○遽失愛子，其悲慟逾恆可想而知，而被告因過失致人於死後，竟仍卸
      詞委責，毫無悔過之心與賠償之誠意，益加深原告喪子之痛。茲衡量被害人及
      兩造之身分、地位與經濟狀況等情形，並考量民間盛傳車禍肇事「撞傷人不如
      撞死人」之說法，蓋如被害人因車禍而導致半殘或全殘，醫療費用之支出，勞
      動能力之減損或喪失，計算起來均是一筆很大的數目，而在被害人死亡的情形
      下，加害人通常僅須負擔喪葬費、扶養費及慰撫金等賠償，而喪葬費及撫養費
      之請求均有以上之限制，如慰撫金之數額法院核定過低的話，就會造成撞傷人
      賠得較多，撞死人反而賠得少的不合理現象，因此本院斟酌一切情況後，認為
      原告乙○○、丙○○各請求三百萬元之慰撫金，應屬適當。
五、綜上所述，原告乙○○、丙○○得請求之金額分別為：
（一）原告乙○○得請求部分：計有醫療費用三萬五千四百六十二元、喪葬費用四十
      五萬四千零四元、精神慰撫金三百萬元，合計為三百四十八萬九千四百六十六
      元。惟被告此次肇事之過失比例為百分之七十，因此原告乙○○得向被告請求
      賠償之金額為上開金額乘上百分之七十，即二百四十四萬二千六百二十六元（
      小數點以下四捨五入）。
（二）原告丙○○得請求部分：精神慰撫金三百萬元，乘上被告之過失比例百分之七
      十後，原告丙○○得向其請求賠償之金額為二百一十萬元。
    從而，原告乙○○、丙○○依侵權行為之法律關係請求被告賠償損害，在上開金
    額之範圍內為有理由。又原告請求被告賠償就上開金額自八十九年五月十九日起
    至清償日止，按週年利率百分之五計算之利息。惟查本件民事起訴狀係於八十九
    年六月十九日始送達被告，則原告自僅能請求送達之翌日即八十九年六月二十日
    起算之利息。是原告請求被告賠償上開金額及自上開日期起至清償日止，按週年
    利率百分之五計算之利息為有理由，應予准許，逾此部分之請求則無理由，應予
    駁回。
六、假執行之宣告：原告均陳明願供擔保請准宣告假執行，就其勝訴部分，經核無不
    合，爰各酌定相當擔保金額准許之；至原告敗訴部分，其假執行之聲請已失所附
    麗，應予駁回。
七、結論：本件原告之訴，一部有理由，一部無理由，依民事訴訟法第三百八十五條
    第一項前段、第七十九條但書、第八十五條第一項但書、第三百九十條第二項，
    判決如主文。
中      華      民      國    八十九    年      九    月    二十八      日
~B台灣基隆地方法院民事庭
~B    法      官  王翠芬
右為正本係照原本作成。
如對本判決上訴，須於判決送達後廿日內向本院提出上訴狀，敘述上訴理由，上訴於
臺灣高等法院，並按他造當事人之人數附具繕本。
中      華      民      國    八十九    年      九    月    二十八      日
~B    書  記  官  林苑珍


司法院資訊處製作；財團法人民間司法改革基金會備份。
